【裁判字號】    97,訴,834
【裁判日期】    970630
【裁判案由】    違反毒品危害防制條例
【裁判全文】
臺灣臺南地方法院刑事判決               97年度訴字第834號
公  訴  人  臺灣臺南地方法院檢察署檢察官
被      告  乙○○
                    （現另案於臺灣臺南看守所羈押中）
上列被告因違反毒品危害防制條例案件，經檢察官提起公訴（97
年度毒偵字第1025號），被告於審理期日就被訴事實為有罪陳述
，本院聽取當事人之意見後，經合議庭裁定進行簡式審判程序，
並判決如下：
    主  文
乙○○施用第一級毒品，累犯，處有期徒刑拾月，扣案之第一級
毒品海洛因（驗後淨重合計為零點伍柒公克）沒收銷燬之，另盛
裝第一級毒品之空包裝袋拾參個、吸管拾參支均沒收；又施用第
二級毒品，累犯，處有期徒刑肆月。應執行有期徒刑壹年，扣案
之第一級毒品海洛因（驗後淨重合計為零點伍柒公克）沒收銷燬
之，另盛裝第一級毒品之空包裝袋拾參個、吸管拾參支均沒收。
    事  實
一、乙○○前曾因施用毒品案件，經法院裁定令入戒治處所施以
    強制戒治，於民國91年1月16日停止戒治付保護管束釋放出
    所，於91年8月1日保護管束期滿未經撤銷視為執行完畢；詎
    其仍未戒除毒癮，於受上開強制戒治處分執行完畢並釋放後
    5年內之95年間，再因施用毒品案件，經臺灣高等法院臺南
    分院以96年度上訴字第2號判決判處有期徒刑10月（嗣減為
    有期徒刑5月）確定，甫於96年10月20日因縮刑期滿執行完
    畢。惟其仍不知悔改，復先基於施用第二級毒品之犯意，於
    97年4月3日13時許，在臺南市○○路某公共廁所內，以燒烤
    吸食煙霧之方式，施用第二級毒品甲基安非他命1次。另再
    基於施用第一級毒品之犯意，於同年月5日8時許，在臺南市
    ○○路某公共廁所內，以將海洛因摻水置入針筒（未據扣案
    ）內注射之方式，施用第一級毒品海洛因1次；嗣為警於97
    年4月5日10時8分許，因在臺南市○區○○路396號前，當場
    查獲乙○○涉嫌販賣第一級毒品海洛因予王瑞文（販賣毒品
    罪部分另案偵辦），並在乙○○上址住處內扣得海洛因13包
    （驗後淨重共計為0.57公克）、吸管13支等物，經採集其尿
    液送驗後，檢驗結果呈甲基安非他命及鴉片類代謝物陽性反
    應，始悉上情。
二、案經臺南縣警察局新化分局報請臺灣臺南地方法院檢察署檢
    察官偵查起訴。
    理  由
一、本件被告所犯為死刑、無期徒刑、最輕本刑為三年以上有期
    徒刑以外之罪，亦非屬高等法院管轄之第一審案件，其於準
    備程序進行中，先就被訴事實為有罪之陳述，經法官告知簡
    式審判程序之旨，並聽取公訴檢察官之意見後，依刑事訴訟
    法第273條之1第1項、第273條之2等規定，裁定由受命法官
    獨任進行簡式審判程序，且不受同法第159條第1項、第161
    條之2、第161條之3、第163條之1及第164條至第170條所規
    定證據能力認定及調查方式之限制，合先敘明。
二、前開事實，業經被告於本院審理時自白不諱，而被告於97年
    4月5日下午2時10分，經其同意後為警所採集之尿液，經送
    往正修科技大學超微量研究科技中心以酵素免疫分析法EIA
    篩檢及氣相層析質譜儀法GC／MS檢驗之結果，確呈現甲基安
    非他命及鴉片代謝物陽性反應，此有該中心檢驗報告、尿液
    檢體對照名冊各1紙附卷可稽（偵查卷第11至12頁參見）。
    ，此外，並有疑似第一級毒品之物品13包，及吸管13支扣案
    可證，且上開扣案之疑似第一級毒品之物13包經送往法務部
    調查局以化學呈色法及氣相層析質譜儀分析法檢驗之結果，
    確均含有第一級毒品海洛因之成分無誤（驗後淨重合計為0.
    57公克），此有該局濫用藥物實驗室鑑定書影本1份附於本
    院卷可稽，足認被告上開任意性自白核與事證相符，應堪採
    信。再按毒品危害防制條例於92年7月9日修正公布，自93年
    1月9日施行，其中第20條、第23條將施用毒品之刑事處遇程
    序，區分為『初犯』及『5年內再犯』、『5年後再犯』。依
    其立法理由之說明：『初犯』，經觀察、勒戒或強制戒治後
    ，應為不起訴處分或不付審理之裁定；經觀察、勒戒或強制
    戒治執行完畢釋放後，『5年內再犯』者，因其再犯率甚高
    ，原實施之觀察、勒戒及強制戒治既已無法收其實效，爰依
    法追訴或裁定交付審理。至於經觀察、勒戒或強制戒治執行
    完畢釋放後，『5年後再犯』者，前所實施之觀察、勒戒或
    強制戒治以足以遮斷其施用毒品之毒癮，為期自新及協助其
    斷除毒癮，仍適用『初犯』規定，先經觀察、勒戒或強制戒
    治之程序。從而依修正後之規定，僅限於『初犯』及『5年
    後再犯』二種情形，始應先經觀察、勒戒或強制戒治程序。
    倘被告於5年內再犯，經依法追訴處罰，縱其第3次（或第3
    次以上）再度施用毒品之時間，在初犯經觀察、勒戒或強制
    戒治執行完畢釋放5年以後，已不合於『5年後再犯』之規定
    ，且因已於『5年內再犯』，顯見其再犯率甚高，原實施觀
    察、勒戒或強制戒治，已無法收其實效，即應依該條例第10
    條處罰（最高法院95年第7次刑事庭會議決議參照）。經查
    ，被告前曾因施用毒品案件，經本院裁定令入戒治處所施以
    強制戒治，並於91年8月1日強制戒治執行完畢，復又於受上
    開強制戒治處分執行完畢並釋放後5年內之95年7月9日前26
    小時內，再度施用毒品，並經臺灣高等法院臺南分院判處有
    期徒刑10月（嗣減為有期徒刑5月）確定，此有臺灣高等法
    院被告前案紀錄表1份附卷可按，是本件被告雖係於受上開
    強治戒治執行完畢並釋放後之5年後，再犯本件毒品危害防
    制條例第10條第1、2項之罪，惟因前述5年內曾另再犯施用
    毒品罪名而屬3犯，依法仍應予以追訴。故本件事證明確，
    被告犯行堪以認定。
三、按海洛因以及甲基安非他命分別係毒品危害防制條例第2條
    第2項第1款、第2款所明定之第一、二級毒品，均禁止非法
    持有及施用，被告非法施用海洛因以及甲基安非他命，核其
    所為，係犯毒品危害防制條例第10條第1項、第2項之施用第
    一、二級毒品罪。又被告持有第一級毒品海洛因及第二級毒
    品甲基安非他命並進而施用，其持有之低度行為應為施用之
    高度行為所吸收，均不另論罪。此外，被告上開所犯二罪間
    ，因犯意個別，行為殊異，應予分論併罰。再查被告前曾有
    麻藥、煙毒、竊盜等前科，最近1次因施用毒品案件，經法
    院判處有期徒刑10月，嗣減為有期徒刑5月後，甫於96年10
    月20日縮刑期滿執行完畢，此有臺灣高等法院被告前案紀錄
    表1份附卷足憑，故被告於受有期徒刑執行完畢後，5年以內
    故意再犯本件有期徒刑以上之罪，依刑法第47條第1項規定
    ，為累犯，均應依法加重其刑。茲審酌被告素行不佳，及前
    曾因施用毒品送強制戒治處分及判處徒刑確定並均執行完畢
    後，猶不思戒絕毒癮、革除惡習，顯未能深切悔改並記取教
    訓，惟念及其施用毒品之犯行，在本質上乃屬自我戕害身心
    健康之行為，以及被告犯後坦承犯行，態度良好等一切情狀
    ，各量處如主文所示之刑，並定其應執行之刑，以資懲戒。
四、按查獲之海洛因係屬第一級毒品，不問屬於犯人與否，均應
    沒收銷燬之，此毒品危害防制條例第2條第2項第1款、第18
    條第1項前段分別定有明文。故本件扣案之第一級毒品海洛
    因13包（驗後淨重合計為0.57公克），應依前揭之規定，宣
    告沒收併銷燬之。另盛裝前揭毒品之空包裝袋13個、吸管13
    支（均因與前揭送驗之毒品尚未達黏結而不可析離之程度）
    ，且為被告所有，供被告用以包裝後施用第一級毒品所用之
    物，業據被告供承在卷，爰依刑法第38條第1項第2款之規定
    ，宣告沒收。
五、據上論斷，應依刑事訴訟法第273條之1第1項、第299條第1
    項前段，毒品危害防制條例第10條第1項、第2項、第18條第
    1項前段，刑法第11條前段、刑法第47條第1項、第38條第1
    項第2款、第51條第5款，判決如主文。
本案經檢察官甲○○到庭執行職務
中    華    民    國    97    年    6     月    30    日
                    刑事第十庭  法  官  林臻嫺
以上正本證明與原本無異。
如不服本判決應於收受本判決後10日內向本院提出上訴書狀，並
應敘述具體理由。如未敘述上訴理由者，應於上訴期間屆滿後20
日內向本院補提理由書狀（均須按他造當事人之人數附繕本）「
切勿逕送上級法院」。
                                書記官  許悉愛
中    華    民    國    97    年    6     月    30    日
附錄本案論罪科刑法條全文：
毒品危害防制條例第10條
施用第一級毒品者，處 6 月以上 5 年以下有期徒刑。
施用第二級毒品者，處 3 年以下有期徒刑。


司法院資訊處製作；財團法人民間司法改革基金會備份。
